【裁判字號】    92,訴,1172
【裁判日期】    920609
【裁判案由】    強盜
【裁判全文】
臺灣高雄地方法院刑事判決                        九十二年度訴字第一一七二號
    公  訴  人  臺灣高雄地方法院檢察署檢察官
    被      告  丙○○
    指定辯護人  本院公設辯護人  戊○○
右列被告因強盜案件，經檢察官提起公訴（九十二年度偵字第六五一八號），本院判
決如左：
    主  文
丙○○攜帶兇器、毀壞安全設備竊盜，因脫免逮捕，而當場施以強暴，處有期徒刑柒
年陸月。扣案之螺絲起子壹支沒收。
    事  實
一、丙○○前於民國八十二年間因煙毒、盜匪案件，分別經法院判處有期徒刑三年二
    月、九年六月確定，二案經臺灣高等法院高雄分院八十四年度聲字第四五四號裁
    定應執行有期徒刑十二年確定，並發監執行，於八十八年十月二十日假釋出獄，
    至九十四年七月十四日縮刑期滿。詎其於假釋期間，仍不知警惕，猶意圖為自己
    不法之所有，於九十二年三月二十三日下午三時二十分許，持客觀上可供兇器使
    用之螺絲起子一支，毀壞丁○○所有位於高雄市○○區○○路五百四十六巷二十
    四號二樓之七中國石油股份有限公司（下稱中油公司）宿舍附加於門上之鎖之安
    全設備後，進入該屋內竊取硬幣共計約新台幣（下同）一千元（無故侵入他人住
    宅部分未據告訴），得手後欲離開現場之際，為鄰居己○○、甲○○發現，當場
    攔阻其去路，丙○○為脫免逮捕，竟基於傷害之概括犯意，先後持前開螺絲起子
    連續刺向己○○及甲○○多次，而當場施強暴，致己○○受有左胸、左前臂、背
    部挫傷，而甲○○受有左大腿挫傷等傷害，丙○○因而得以逃脫。嗣於翌日（二
    十四）下午一時三十分許，警方循線在高雄市○○區○○街右昌郵局附近查獲丙○○，並於其位於高雄市楠梓區○○○路北六巷二十號住處起出其所有供犯罪所
    用之螺絲起子一支。
二、案經己○○、甲○○訴由高雄市政府警察局楠梓分局移送臺灣高雄地方法院檢察
    署檢察官偵查起訴。
    理  由
一、訊據被告丙○○固不否認竊盜犯罪事實，惟矢口否認有強盜犯行，辯稱：伊竊得
    上述硬幣出來，看到有二人阻擋去路，伊以為是錢莊之人來討債，故伊就與二人
    毆打，且伊僅持螺絲起子向二人揮舞，有無刺到二人伊不清楚云云。
二、本院得心證之理由：
    （一）竊盜之犯行：此部分事實，業據被告坦承不諱，核與被害人丁○○之指訴
          之相符，並有被害人丁○○位於高雄市○○區○○路五百四十六巷二十四
          號二樓之七之單身宿舍遭竊後之現場照片三幀在卷可稽（詳警卷第二七、
          二八頁），堪信為真實。
    （二）加重強盜及傷害部分：
          (1)證人己○○之證述：「（請說明案發當天的情形？）當天下午我們在林
            文心的房間（二樓之十一，相隔二個房門，）泡茶聊天，因為甲○○是
            上當天下午四時的班，所以我們在三時二十分左右準備離開，而我拿著
            垃圾準備丟垃圾，路過二樓之七丁○○的房間，發現門鎖被撬開，然後
            我先叫裡頭有沒有人，結果沒有回應，在我準備把木門打開的時候，被
            告就從木門後面走出來，然後我問被告：『這房間是否你住的』，被告
            回答我是他住的，但是我看他是生面孔，所以我當面跟他講：『你是小
            偷』，被告告訴我是朋友住的地方，他有講到他朋友叫什麼姓名時，林
            文心此時剛好走過來，因為丁○○跟甲○○是同一個單位，甲○○說並
            不是那個名字，後來被告就從房間內硬要出來，他出來後站在走廊上，
            當時我跟甲○○說請他（甲○○）打電話到房舍課請管理員過來處理，
            請被告等管理員到後再走，但被告就往一號樓梯口的方向走，我跟林文
            心是擋在樓梯的方向，被告越過我們二個人，走到樓梯口轉角處，我又
            叫被告先不要走等管理員來再說，我都是跟在被告後面，距離約一步，
            後來被告就從他後面的口袋掏出不詳物品，向我的左胸、左手臂、左背
            部猛刺造成我受傷」等語（詳本院卷第五四頁），核與被害人丁○○上
            開宿舍附加於房門之鎖遭毀壞之照片一幀相符（詳警卷第二七頁），黃
            海竹所受前揭傷害並有國軍左營醫院附設民眾診療服務處診斷證明書一
            紙附卷可稽（見警卷第二五頁），且有扣案之螺絲起子一支為證，足徵
            證人己○○所言非虛。
          (2)另證人甲○○亦具結證稱：「（請說明本案之經過？）丁○○跟我在中
            油是同一個單位，被告說出這個房間朋友的姓名後，我就知道與丁○○
            不同，我確定他是小偷，當時我跟己○○擋著被告往走廊的樓梯口走，
            但是被告還是強行的通過，在樓梯的轉角口，我看見被告突然持亮亮的
            東西往己○○的胸口刺，然後我馬上上前抓被告，還沒有接觸到被告時
            ，被告就轉身持亮亮的東西刺我，我跳開後他還繼續刺向我，他刺我好
            幾下，我都跳開，此時己○○回房間拿工具準備防禦小偷的攻擊，此時
            只剩下我一個人，被告就趁這個機會跑到樓下，騎上他的機車準備離開
            ，我再向前阻擋，他又向我再刺過來，我跳開後，他就騎機車跑了，我
            被他刺到的左大腿是在樓梯口被刺到的」等語（本院卷第五四、五五頁
            ），核與證人己○○之證述相符，甲○○所受前揭傷害亦有國軍左營醫
            院附設民眾診療服務處診斷證明書一紙在卷可佐（見警卷第二四頁），
            足認被告確係為脫免逮捕而持扣案之螺絲起子傷害己○○及甲○○。
          (3)證人乙○○亦具結證述：「當天己○○帶我到甲○○那裡泡茶，後來準
            備要走的時候，己○○去倒垃圾，甲○○也在外面，過了一段時間，我
            就到外面去看，在走廊上就看到己○○的手臂流血，臉色發白，他告訴
            我有小偷，我就到二樓的窗口看，然後看到被告騎著機車手持著不明物
            體，一直要對著甲○○刺，甲○○當時站在機車的前面要阻擋被告離去
            ，後來被告就騎著機車離開了」等語（詳本院卷第五六頁），經核與證
            人己○○、甲○○之證述均相吻合，足認被告確曾持扣案之螺絲起子刺
            傷己○○及甲○○。
三、對於被告辯解之論述：證人己○○、甲○○前已證述，己○○在發現被害人丁○○之宿舍房間門鎖遭破壞，及被告由該房間內出來後，即問被告為何人，俟被告
    回答非丁○○時，其二人已知被告為小偷，故要求被告應等中油公司房舍課之管
    理員到場後，再說明清楚，故二人顯已表明其身分為中油公司之員工，被告辯稱
    伊以為該二人係錢莊之人來討債云云，顯屬卸責之詞，不足採信。其次，己○○
    、甲○○二人僅係阻擋在被告欲下樓之通道及樓梯口處，並令被告應俟管理員到
    場解釋清楚後，再行離開，被告於樓梯口處轉身持扣案之螺絲起子刺向己○○，
    其後復刺向甲○○，已見前開證人所述，故被告辯稱伊僅持螺絲起子揮舞云云，
    顯非實情，核不足採。
四、綜上所述，本件事證已臻明確，被告所為之犯行，洵堪認定。
五、按攜帶兇器強盜罪之所謂兇器，其種類並無限制，凡客觀上足以對人之生命、身
    體、安全構成威脅，具有危險性之兇器均屬之。查本件被告所持扣案之螺絲起子
    ，長約十五至二十公分，金屬製，質地堅硬，業經本院勘驗屬實（詳本院卷第五
    一頁），自屬兇器無疑。又本案被告毀壞被害人丁○○之門鎖，乃係附著房門上
    之金屬扣環，業經丁○○到庭陳述在卷（本院卷第五二頁），且有現場照片一幀
    在卷可稽（詳警卷第二七頁），自屬刑法第三百二十一條第一項第二款之安全設
    備。核被告所為，係犯刑法第三百三十條第一項規定之犯強盜罪（該條之強盜罪
    包括同法第三百二十九條之準強盜罪），而有同法第三百二十一條第一項第三款
    攜帶兇器、第二款毀壞安全設備之情事，係加重強盜罪，及同法第二百七十七條
    第一項之傷害罪。其為脫免逮捕而先後傷害己○○、甲○○之犯行，時間緊接，
    方法相同，觸犯構成要件相同之罪名，顯係基於概括犯意為之，為連續犯，應論
    以一罪。公訴意旨雖認前開被告所為之傷害行為，乃當場施強暴之當然結果，不
    另論傷害罪等語。惟按強盜罪，非以傷人為當然之手段，若具有傷害故意，且發
    生傷害結果，自應另負傷害罪責（參最高法院九十一年度台上字第五二○一號判
    決意旨），而本案被告係於樓梯口轉身以扣案之螺絲起子，分別刺向己○○、甲○○，該二人僅係阻擋被告離去或跟在被告身後，被告自可迅速離去，惟其持螺
    絲起子分別刺向二人，致二人受有上述傷害，自係另基於傷害犯意為之，從而此
    部分公訴意旨，尚有誤會，併此敘明。又被告所犯上開之加重強盜罪及傷害罪間
    ，有方法結果之牽連關係，依刑法第五十五條之規定，應從重之加重強盜罪處斷
    。爰審酌被告有事實欄所載之前科，且其於假釋期間復犯本罪，此有臺灣高等法
    院被告全國前案紀錄表附卷可稽，且經本院調閱臺灣澎湖地方法院檢察署八十八
    年度執聲字第三○八號執行卷宗，查核屬實，足見其素行不良，且未知悔改，本
    應重懲，惟念其犯罪所得之金額尚微，及被害人所受損害及傷勢等一切情狀，量
    處如主文所示之刑。
六、扣案之螺絲起子，被告先供稱係其至被害人丁○○宿舍二樓櫃子或雜貨箱取得（
    本院卷第二一、五一頁），嗣改稱在二樓靠窗口之地方取得云云（本院卷第五五
    頁），然證人己○○、甲○○均證稱其宿舍二樓處既無櫃子，且靠窗口處亦無放
    置東西，該支螺絲起子絕非其宿舍的等語（本院卷第五五頁），是被告供稱該支
    螺絲起子係由上開地方取得云云，已有可疑。復參酌扣案之螺絲起子一支係由被
    告位於高雄市楠梓區○○○路北六巷二十號住處櫃子抽屜內起出，業經被告供述
    在卷（詳警卷第二頁），且有照片二幀附卷足憑（見警卷第二九頁），是扣案之
    螺絲起子顯係被告其由住處攜出供本案犯罪所用，足堪認定。故扣案之螺絲起子
    既為被告所有，且為供犯罪所用之物，自應依刑法第三十八條第一項第二款之規
    定，諭知沒收，併此敘明。
據上論斷，應依刑事訴訟法第二百九十九條第一項前段，刑法第三百三十條第一項、
第三百二十九條、第三百二十一條第一項第二款、第三款、第二百七十七條第一項、
第五十五條、第三十八條第一項第二款，判決如主文。
本案經檢察官朱婉綺到庭執行職務。
中    華    民    國    九十二    年      六      月        九        日
                                  臺灣高雄地方法院刑事第二庭
                                      法  官    吳為平
右正本證明與原本無異。
如不服本判決，應於判決送達後十日內，向本院提出上訴狀。
                                      書記官    曾秀鳳
中    華    民    國    九十二    年      六      月      十一        日
附錄論罪科刑法條：
中華民國刑法第三百三十條第一項
犯強盜罪而有第三百二十一條第一項各款情形之一者，處七年以上有期徒刑。


司法院資訊處製作；財團法人民間司法改革基金會備份。
